臺灣桃園地方法院刑事判決　　　　　　 93年度交易字第284號
公　訴　人　台灣桃園地方法院檢察署檢察官
被　　　告　甲○○　男　25歲.
　　　　　　　　　　國民
上列被告因過失致死等案件，經檢察官提起公訴（93年度偵字第
9883號），本院判決如下︰
    主  文
甲○○因過失致人於死，處有期徒刑陸月，如易科罰金，以參佰
元（即新臺幣玖佰元）折算壹日。
    事  實
一、緣甲○○與陳建龍為好友，丁○○為陳建龍之女友，陳建龍
    與丁○○於民國九十三年四月十六日因發生爭執，二人心情
    均欠佳，陳建龍遂電請甲○○駕車前來搭載陳建龍及丁○○
    ，同日晚間九時許，甲○○駕駛車號Ｖ二─二七五○號自用
    小客車，車上尚載有乘客卜珮涵（甲○○之女友）、郭柏榕
    （甲○○之弟），接到陳建龍、丁○○後，五人開車兜風。
    同日晚間十時許，甲○○駕車沿桃園縣龜山鄉○○路○段由
    桃園縣往臺北縣新莊市方向行駛，因急於載送丁○○回家，
    竟未遵守市區道路時速不得超過五十公里之限制，而以時速
    七、八十公里之高速急駛，途經該路段十八點五公里處，因
    速度過快致汽車失控打滑，跨入對向車道並衝撞對向車道路
    燈始停止，致使陳建龍受有頭部外傷、右膝挫傷及小腿開放
    性骨折等身體嚴重傷害，經送醫急救，仍延至翌日凌晨零時
    五十分，不治死亡。丁○○則受有頭部外傷，及蜘蛛膜下腔
    出血、腹膜內出血、骨盆骨折、膀胱破裂，導致膀胱排尿及
    肛門排便功能之障礙，以及左側足踝及腳趾喪失運動功能等
    對健康重大難治之傷害（卜珮涵、郭柏榕受傷部分未據告訴
    ）。車禍後甲○○昏迷，經員警到場，發現甲○○為駕駛人
    而逮捕並查知上情。
二、案經陳建龍之父乙○、丁○○之母丙○○訴請臺灣桃園地方
    法院檢察署偵查起訴。
    理  由
壹、證據能力部分
　　按被告以外之人於審判外之言詞或書面陳述，除法律有規定
　  者外，不得作為證據。被告以外之人於審判外之陳述，雖不
    符前四條（指刑事訴訟法第一百五十九條之一至第一百五十
    九條之四）之規定，而經當事人於審判程序同意作為證據，
    法院審酌該言詞陳述或書面陳述作成時之情況，認為適當者
    ，亦得為證據。刑事訴訟法第一百五十九條第一項、第一百
    五十九條之五第一項，分別定有明文。查被告甲○○在本院
    告以何謂「證據能力」之意旨後，於準備程序中，仍自白本
    案犯行，並對於被告以外之人於審判外之書面陳述筆錄，及
    其他文書證據，均不爭執證據能力，公訴人對此等證據之證
    據能力亦不爭執，足見審判外筆錄及文書具相當之可信性，
    依及類推前述「同意性」之傳聞法則例外規定，均具證據能
    力。
貳、證明力部分
一、訊據被告對於前述犯行坦承不諱，核與被告之警詢及偵查訊
    問筆錄均相符。另經本院依職權傳喚並訊據證人即被害人丁
    ○○結證陳稱車禍發生過程，核與被告之陳述相符。為警製
    作之道路交通事故調查報告表一件、現場相片二十幀附卷可
    稽。另查被害人陳建龍因被告駕車衝撞路燈導致頭部外傷等
    傷害，並經送長庚紀念醫院林口分院急救後，延至翌日凌晨
    零時五十分，不治死亡，有檢察官督同法醫所製作之驗斷書
    、相驗筆錄，及相驗屍體證明書，均經提示被告所不否認在
    卷。又查被害人丁○○因被告相同之行為，致受有頭部外傷
    、蜘蛛膜下腔出血、腹膜內出血、骨盆骨折、膀胱破裂，導
    致膀胱排尿及肛門排便功能之障礙，並無復原跡象等語，又
    尚有左側足踝及腳趾喪失運動功能等傷害，此有被害人家屬
    丁○○之母所提出之長庚紀念醫院診斷證明書二件，及本院
    依職權向該院林口分院查詢，經該分院以九十三年十二月二
    十八日（九三）長庚院法字第一三三一號函覆一件，亦經提
    示被告所不否認在卷。按刑法上所稱「重傷」，除毀敗視能
  　、聽能、語能、味能或嗅覺，及肢體、生殖之機能等明確之
    判斷標準外，尚包括「其他於身體或健康，有重大不治或難
    治之傷害」亦屬之，刑法第十條第四項各款分別定有明文。
    又按所稱「重大不治」係指終生不能恢復之謂，「難治」謂
    難於治療。本院以為，被害人丁○○既經專業鑑定醫療機關
    即長庚紀念醫院林口分院，鑑定其「排尿及排便功能障礙，
    並無復原跡象」之情狀，自屬對其健康有重大難治之傷害，
    屬重傷害之結果，堪以認定。按行車速度，在市區道路，時
    速不得超過五○公里，道路交通安全規則第九十三條第一項
    第一款前段定有明文；汽車駕駛人之行車速度如超過前述規
    定之最高時速者，道路交通管理處罰條例第四十條尚有處以
    行政罰鍰或吊扣汽車車牌之規定。又按「道路交通安全規則
    」係依據道路交通管理處罰條例第九十二條之授權，由行政
    機關（交通部會同內政部）訂定發布，性質上屬法規命令（
    授權命令），其授權之目的，依據母法即道路交通管理處罰
    條例第一條之規定，係為加強道路交通管理，維護交通秩序
    ，確保交通安全，且觀該規則整體所表現之關聯意義，並寓
    有保護使用道路之人車權利或自由之意。查被告駕駛汽車以
    時速七、八十公里高速行駛於市區道路，除據被告於偵查中
    坦承在卷（警詢筆錄記載時速為八、九十公里，依有疑唯利
    被告原則，以較有利於被告之偵查中檢察官前陳述為準），
    被告亦確因而失控跨越至對向車道衝撞對向車道旁路燈始停
    止，有為警製作之道路交通事故調查報告表一件在卷足證。
    是被告確實因為高速行駛，致不易操控車輛，導致失控打滑
    衝撞路燈，造成被害人陳建龍死亡及丁○○重傷之結果。被
    告此項違規之行為製造了一個不被社會所容許，而可能發生
    車禍的危險，又被告因其所製造的此一不被容許的危險，本
    院確信被告如遵守前述交通規則在內之規範等行為，即有可
    能不致失控衝撞路燈，被害人等亦不致死亡及重傷害，是被
    告未遵守此等交通規則等規範之行為，升高了對於被害人等
    的危險，因而本院確信發生在被害人等之死亡、重傷害結果
    應歸責於被告。又按前述交通規則之規範目的正係在為保護
    參與道路交通者的生命、身體安全，與刑法規範保障生命、
    身體法益的目的相當。準此，被害人等死亡、重傷害之結果
    ，在客觀上可歸責於被告之過失行為，其間即有因果關係。
    被告犯行，除有被告任意性之自白外，復有如前足以證明其
    自白真實性之補強證據等為證，本案事證明確，應予論罪科
    刑。
二、核被告所為係犯刑法第二百七十六條第一項之因過失致人於
    死罪，及刑法第二百八十四條第一項後段之因過失致重傷罪
    。被告係駕駛動力交通工具汽車同時搭載被害人等，而因同
    一過失行為，致被害人陳建龍死亡、丁○○重傷，係一行為
    觸犯兩罪名之想像競合犯，依刑法第五十五條之規定，應從
    一重之因過失致人於死罪處斷。公訴人認被告係犯刑法第二
    百八十四條第一項前段之過失傷害罪，尚有誤會，本院於不
    影響事實同一之範圍內，並於準備程序及審理期日均踐行刑
    事訴訟法第九十五條各款之告知義務，予被告答辯之機會，
    公訴人於審理期日亦當庭變更其起訴罪名為重傷害罪，是對
    被告不致產生突襲之不利益結果，自得變更公訴人所引起訴
    之法條。爰審酌被告與被害人即死者陳建龍為好友，丁○○
    與被告亦熟識，被害人等係自願由被告搭載，且係陳建龍主
    動邀約被告前來，丁○○自願上車，業據丁○○陳稱在卷，
    依「自願招致危險」之法理，被害人等對於此項過失結果，
    亦應負相當之責任，本件事故之發生自不應由被告擔負全部
    過失責任；又因為丁○○有晚上必須於十時前回家之「門禁
    」，所以被告係因陳建龍之要求始超速行駛之動機、目的；
    被告時速超過限速一倍有餘，以及被告一過失行為造成其好
    友一死一重傷之犯罪手段、結果；被害人丁○○身受重大難
    治之傷害，至本院辯論終結前，仍持續治療中，及丁○○因
    而喪失心愛之男友，自身又已達輕度肢障之程度，有身心障
    礙手冊影本一件在卷可查，造成被害人、被害人家屬因此所
    受精神上之痛苦及醫療花費之支出，被告肇事後尚有悔意，
    協助被害人陳建龍家屬申請強制責任險之賠償，並另支付喪
    葬費用三十萬元，已獲得陳建龍之父乙○之諒解，並表示不
    再向被告請求賠償，撤回原所提附帶民事訴訟賠償；惟對於
    被害人丁○○部分，除些許慰問金外，均尚無任何賠償，亦
    未親向被害人表示歉意及關心之想法，業據丁○○母親丙○
    ○至今憤恨難平；又被告與陳建龍為好友，陳建龍因被告過
    失行為而喪生，對於被告內心之打擊及內疚，正是最大之懲
    罰，經本院思索再三，並聽取當事人雙方、被害人家屬等之
    意見，另考量公訴人當庭求刑之有期徒刑六月，本院認為適
    當，爰量處如主文所示之刑，併諭知易科罰金之折算標準，
    以示懲誡。又查被告雖未曾有犯罪之紀錄，惟考量被告至今
    仍無法與被害人丁○○及其家屬達成和解，本院斟酌再三，
    仍認為尚不宜宣告緩刑，附此敘明。
據上論斷，應依刑事訴訟法第二百九十九條第一項前段、第三百
條，刑法第二百七十六條第一項、第二百八十四條第一項後段、
、第五十五條、第四十一條第一項前段，罰金罰鍰提高標準條例
第一條前段、第二條，判決如主文。
本案經檢察官林鈺雄到庭執行職務。
中　　華　　民　　國　　94　　年　　4 　　月　　27　　日
                  　　臺灣桃園地方法院刑事第六庭
                  　　　　法　官　錢　建　榮
以上正本證明與原本無異。
如不服本判決，應於判決送達後10日內向本院提出上訴狀（應附
繕本），上訴於臺灣高等法院。
　　　　　　　　　　　　　書記官　劉  寶  霞
中　　華　　民　　國　　94　　年　　5 　　月　　10　　日
附錄罪科刑法條全文
刑法第二百七十六條
因過失致人於死者，處二年以下有期徒刑、拘役或二千元以下罰
金。
從事業務之人，因業務上之過失犯前項之罪者，處五年以下有期
徒刑或拘役，得併科 三千元以下罰金。
刑法第二百八十四條
因過失傷害人者，處六月以下有期徒刑、拘役或五百元以下罰金
，致重傷者，處一年 以下有期徒刑、拘役或五百元以下罰金。
從事業務之人，因業務上之過失傷害人者，處一年以下有期徒刑
、拘役或一千元以下罰金，致重傷者，處三年以下有期徒刑、拘
役或二千元以下罰金。
